臺灣高等法院刑事判決
109年度上易字第160號
上訴人  臺灣士林地方檢察署檢察官
被  告  謝禎財
                
              
              
上列上訴人因被告妨害自由案件，不服臺灣士林地方法院108年
度易字第543號，中華民國108年11月22日第一審判決（起訴案號
：臺灣士林地方檢察署107年度偵字第11780號）提起上訴，判決
如下：
    主  文
上訴駁回。
    理  由
一、本院審理結果，認第一審以犯罪尚不足以證明，諭知被告丙○○無罪，認事用法均無不當，應予維持，並引用附件原判
    決記載之證據及理由。
二、檢察官上訴意旨略以：被告丙○○於民國107年4月23日、26日
    、27日分別前往被害人乙○○任職處所舉白布條，張貼甲○○、
    楊健福照片，該址門口及外牆隨即於同年5月6日凌晨2時21
    分許，遭身著藍色長袖T恤、卡其色長褲男子潑灑紅色油漆
    ，並拍照之後離去，顯然是在保存完成任務交差證據，顯示
    是受人指使。潑漆之人雖非被告，難認與被告無關。潑「鮮
    紅色」油漆，隱有暗示「流血」 之意。原審以潑漆之人並
    非被告，因而為被告無罪判決，並不適當。
三、駁回上訴維持原判決之理由：
（一）被告曾經多次涉犯傷害、重利、詐欺、侵占、毀損、妨害
      自由、不能安全駕駛、誣告、妨害名譽等案件，雖均獲不
      起訴處分，有本院被告前案紀錄表可憑，可認被告之行為
      經常處於逾越法律之臨界狀態。被告於本案行為地舉白布
      條、張貼照片，不久，該處所即遭不詳之人潑灑紅色油漆
      ，進而連結被告涉嫌唆使或共犯潑漆行為，應屬合理懷疑
      ，因而經檢察官提起公訴（刑事訴訟法第251條參照）。
（二）刑事訴訟上之證明，須達於通常一般人均不致有所懷疑，
      而得確信其為真實之程度，始得據為有罪認定；若被告是
      否犯罪之證明未能達此程度，而有合理懷疑存在，致使無
      從形成有罪確信，不得遽為不利被告之認定。潑漆行為人
      確非被告。潑漆之人雖於潑漆之後拍照，固然值得懷疑拍
      照是為了覆命交差，因而可認確實有受人指使之可疑；然
      而，該指使之人就是被告？被告與潑漆行為有何關聯？此
      等關鍵證據，直到本院辯論終結，檢察官確實均未能提出
      證據佐證。
（三）檢察官上訴，對於原審取捨證據及判斷證明力之職權適法
      行使，依憑己見而為不同評價，並未提出更積極有力事證
      ，不足以推翻原判決認定。上訴無理由，應予駁回。
四、被告於審理期日未在監在押，經合法傳喚，無正當理由未到
    庭，不待陳述直接判決。
據上論斷，依刑事訴訟法第373條、第368條、第371條，判決如
主文。
本案經檢察官曹哲寧提起公訴，檢察官林在培提起上訴，檢察官
侯名皇到庭執行職務。
中　　華　　民　　國　  109 　年　　3　　月　　 25　　日
                      刑事第二庭審判長法　官  周盈文
　　　　　　　　　　　　　　　　      法　官  錢建榮
　　　　　　　　　　　　　　　        法　官  郭豫珍
以上正本證明與原本無異。
不得上訴。
                                      書記官  高楚安
中　　華　　民　　國　　109 　年　　3 　　月　　25　　日

附件：原判決
臺灣士林地方法院刑事判決　　　　　　　108年度易字第543號
公　訴　人　臺灣士林地方檢察署檢察官
被　　　告　丙○○　男　45歲（民國00年0月0日生）
                    身分證統一編號：Z000000000號
                    住○○市○○區○○路0段000巷00號
                    居桃園市○○區○○路000號21樓
上列被告因妨害自由案件，經檢察官提起公訴（107年度偵字第1
1780號），本院判決如下：
    主    文
丙○○無罪。 
    理  由
一、公訴意旨略以：被告丙○○曾借款予告訴人甲○○擔任負責人之
    卡提撒克股份有限公司（下稱卡提公司），因認卡提公司及
    楊健福未清償借款，遂於民國107年4月23日13時許前往卡提
    公司之登記地址即臺北市○○區○○街00巷00弄0號1樓（下稱本
    案處所）欲尋告訴人甲○○及楊健福，惟僅告訴人乙○○在場，
    被告即向告訴人乙○○揚言若告訴人甲○○、楊健福2人不出面
    ，將會在店外拉布條及張貼2人之照片等語，被告果於同月2
    6日下午至本案處所張貼告訴人甲○○、楊健福之照片，並揚
    言若撕掉將會重新張貼並噴漆，以此加害財產之事恐嚇告訴
    人乙○○，於同月27日又至本案處所張貼告訴人甲○○、楊健福
    之照片，並向經過本案處所之人宣揚告訴人甲○○、楊健福欠
    債未還，且於同年5 月6 日凌晨2時22分許，本案處所即遭
    年籍不詳之人潑灑紅色油漆，而被告歷次前往本案處所之行
    為及遭潑漆等情告訴人乙○○均轉知告訴人甲○○，事後被告亦
    均如其所宣示執行惡害之內容，告訴人甲○○、乙○○均因此心
    生畏懼。因認被告涉犯刑法第305 條之恐嚇危安罪嫌。
二、按犯罪事實應依證據認定之，無證據不得認定犯罪事實，刑
    事訴訟法第154條第2項定有明文。刑事訴訟上證明之資料，
    無論其為直接或間接證據，均須達於通常一般之人均不致有
    所懷疑，而得確信其為真實之程度，始得據為有罪之認定，
    若關於被告是否犯罪之證明未能達此程度，而有合理懷疑之
    存在，致使無從形成有罪之確信，根據「罪證有疑，利於被
    告」之證據法則，即不得遽為不利被告之認定。又按刑事訴
    訟法第161條第1項規定：檢察官就被告犯罪事實，應負舉證
    責任，並指出證明之方法。因此，檢察官對於起訴之犯罪事
    實，應負提出證據及說服之實質舉證責任。倘其所提出之證
    據，不足為被告有罪之積極證明，或其指出證明之方法，無
    從說服法院以形成被告有罪之心證，基於無罪推定之原則，
    自應為被告無罪判決之諭知（最高法院76年台上字第4986號
    、92年台上字第128號判例意旨可資參照）。
三、公訴意旨認被告涉犯前揭罪嫌，無非係以：①被告於警詢及
    偵訊之供述；②告訴人甲○○、乙○○於警詢及偵訊之證述；③10
    7年4月23日、25日、27日之照片數張；④107年5月6日監視器
    畫面翻拍照片數張；⑤臺灣臺北地方檢察署107年度偵字第14
    288號不起訴處分書1份等證據資料，為其主要論據。訊之被
    告堅決否認犯罪，辯稱：我借款予卡提公司，告訴人甲○○是
    該公司負責人，因為我找不到告訴人甲○○跟楊健福，所以到
    公司所在地去要錢，告訴人乙○○是他們的員工，他卻說沒有
    這人，我有去張貼照片和紙沒有錯，我只是抗議被騙，希望
    他們還我錢，我沒有恐嚇等語。
四、經查：
(一)被告於107年4月23日13時許前往本案處所欲尋告訴人甲○○及
    楊健福未果，遂向告訴人乙○○稱若告訴人甲○○、楊健福不出
    面，將會在店外拉布條及張貼2人之照片等語，後被告於同
    月26日下午至本案處所，在圍籬上張貼告訴人甲○○、楊健福
    之照片及文書，並向告訴人乙○○稱若撕掉將會重新張貼，復
    於同月27日下午，再至本案處所，在圍籬上張貼告訴人甲○○
    、楊健福之照片及文書，並向經過本案處所之人宣揚告訴人
    甲○○、楊健福欠債未還，再向告訴人乙○○稱假日會在巷口做
    廣告看板之事實，業據告訴人乙○○於警詢、偵查及本院審理
    中指證明確（偵卷第14頁至第16頁、第87頁至第88頁、本院
    卷第61頁至第65頁），並有現場照片20張存卷可參（偵卷第
    20頁至第21頁、第80頁至第84頁、第92頁、第95頁至第96頁
    ），復為被告所坦認（偵卷第6頁至第7頁、第64頁至第65頁
    、本院卷第44頁至第45頁、第75頁），此部分事實固堪認定
    。
(二)按刑法第305 條之恐嚇危害安全罪，所稱以加害生命、身體
    、自由、名譽、財產之事恐嚇他人者，係指以使人生畏怖心
    為目的，而通知將加惡害之旨於被害人而言，有最高法院52
    年度台上字第751 號判例意旨足資參照；再所謂恐嚇，指凡
    一切言語、舉動足以使人生畏怖心者均屬之，而該言語或舉
    動是否足以使他人生畏怖心，應依社會一般觀念衡量之，最
    高法院84年度台上字第813 號判決要旨亦同此，是尚不得專
    以被害人之個人感受為斷。又通知之內容是否合於刑法上恐
    嚇之內涵，需綜觀被告言語通知之全部內容為判斷，萬不能
    僅節錄隻字片語斷章取義遽為認定，即應依個案之具體事實
    審酌主、客觀情形，參酌行為人之動機、目的、智識程度、
    行為斯時之狀況、所用之語氣及全文等情狀綜合判斷之，不
    得僅憑被害人自稱心生畏怖，即遽以該罪相繩。( 三) 徵之
    告訴人乙○○於本院審理時證稱：於107 年4 月23日我不認識
    被告，他的口氣可以的，他都是請我轉述，我沒有恐懼、沒
    有十分害怕，應該在第二次我才感到害怕，因為他真的來，
    我對於他的行徑會覺得越來越可怕。被告沒有跟我說過他會
    來噴漆，只有說他會來張貼廣告等語（本院卷第62頁、第69
    頁至第70頁），是起訴書指稱被告於107 年4 月26日下午在
    本案處所，揚言會噴漆等語，已屬無據。而被告對告訴人乙○○所述將會在店外拉布條、張貼告訴人甲○○與楊健福之照片
    、在巷口設置廣告看板等節，是否屬將對於告訴人乙○○、甲○○之生命、身體、自由、名譽、財產等為如何之惡害通知，
    顯屬有疑，佐以被告稱其借款予卡提公司，係由楊健福出面
    借款，乃至本案處所找尋卡提公司負責人即告訴人甲○○及楊
    健福等情，已據提出匯款申請書、收據等影本各1 紙存卷可
    參（偵卷第29頁至第30頁），又卡提公司之地址於107 年4 
    月23日係登記在本案處所乙情，亦為告訴人乙○○所不否認（
    本院卷第68頁），可徵被告所述尚非全然無稽，則綜合被告
    以和緩語氣所告以告訴人乙○○上開語句、其講述之動機、目
    的及獨自到場之客觀情狀，顯難遽認被告上開所述已有惡害
    通知之意涵。
(四)被告事後雖於107年4月26日、27日至本案處所，在圍籬上張
    貼照片及文書，然據告訴人乙○○所言，被告所張貼之照片或
    文書均可以清水除去（本院卷第64頁），尚未致圍籬達不堪
    使用之程度，則被告之行為依社會一般觀念客觀衡量，最多
    係感到被騷擾或不舒服之行為，並可能使見聞者對被指涉之
    人產生負面之印象及評價，妨害被指摘者之名譽，而產生心
    理上不舒服之感，然此僅屬是否侵害告訴人乙○○之權利或涉
    犯妨害他人名譽之事（按告訴人甲○○告訴被告妨害名譽部分
    ，業經臺灣士林地方檢察署檢察官為不起訴處分），是否已
    達足以使人心生畏懼，致生危害於安全之程度，自非無疑。
    告訴人乙○○雖稱此事讓我感到害怕，因為被告間接影響我做
    生意，害怕鄰居怎麼看我、影響我的員工等語（本院卷第69
    頁），惟行為人之言語或舉動是否足以使他人生畏怖心，應
    依社會一般觀念衡量之，而不得專以被害人之個人感受為斷
    。至本案處所於107年5月6日凌晨2時22分許，遭年籍不詳之
    人潑灑紅色油漆之事實，已據告訴人乙○○證述在卷（本院卷
    第66頁），並有監視器畫面翻拍照片4張存卷可徵（偵卷第7
    8頁至第79頁、第94頁），固堪以認定，惟起訴書並未說明
    被告與上開潑漆事件有何關係，更未提出任何證據以資證明
    ，自難認被告與該年籍不詳之人有何恐嚇之犯意聯絡及行為
    分擔，告訴人乙○○因被告前開二度至本案處所張貼照片之行
    為，而連結一週後之上開潑漆行為，進而感到害怕，雖屬人
    情之常，然尚不得遽認被告與該年籍不詳之人有何同謀恐嚇
    之犯行。檢察官認被告所為確犯恐嚇危害安全罪等語，自嫌
    速斷。
五、綜上所述，檢察官起訴所憑事證，難認被告與本案處所於10
    7年5月6日凌晨遭人潑漆之事件有何關連，又被告於公訴意
    旨所指時間歷次前往本案處所之行為，固可能造成告訴人乙○○營業上之困擾，而非適切，惟被告所為尚難認已有惡害通
    知之意涵，亦難認一般人將因此心生恐懼，則就公訴意旨所
    稱被告所涉之犯行，檢察官所提出之證據尚難認已達於通常
    一般人均不致有所懷疑，而得確信構成恐嚇之犯行，是依無
    罪推定及有疑唯利被告之原則，本院即無從為有罪之認定，
    則依前揭規定及說明，即應為無罪之諭知，以示審慎。
據上論斷，應依刑事訴訟法第301條第1項，判決如主文。
本案經檢察官曹哲寧提起公訴，檢察官林在培到庭執行職務。
中　　華　　民　　國　 108　　年　　11　　月　　22　　日
                  刑事第六庭  法　官　李欣潔
以上正本證明與原本無異。
如不服本判決應於收受送達後10日內向本院提出上訴書狀，並應
敘述具體理由。其未敘述上訴理由者，應於上訴期間屆滿後20日
內向本院補提理由書（均須按他造當事人之人數附繕本）「切勿
逕送上級法院」。
                              書記官  蔡秉芳
中　　華　　民　　國　 108　　年　　11　　月　　26　　日